【裁判字號】    99,易,120
【裁判日期】    990429
【裁判案由】    詐欺
【裁判全文】
臺灣高雄地方法院刑事判決               99年度易字第120號
公  訴  人  臺灣高雄地方法院檢察署檢察官
被      告  戊○○
上列被告因詐欺案件，經檢察官提起公訴（98年度偵字第31484
號），本院判決如下：
    主  文
本件免訴。
    理  由
一、公訴意旨略以：被告戊○○前因妨害自由罪，經法院判處有
    期徒刑3 月確定，甫於民國96年4 月12日易科罰金執行完畢
    。猶不知悔改，預見國內社會常見之詐騙集團，經常利用他
    人之存款帳戶轉帳，以掩飾犯罪之不法所得，逃避執法人員
    之查緝，而提供自己之金融帳戶、存摺簿、提款卡、印章及
    密碼予陌生人士使用，常與財產犯罪密切相關，可能被詐騙
    等犯罪集團所利用，以遂其等詐欺犯罪及掩飾其等犯罪所得
    財物或財產上利益之目的，竟仍容任所提供之帳戶可能被犯
    罪集團用以詐欺取財結果之發生，而基於幫助他人實施詐欺
    取財犯罪之不確定故意，於98年4 月3 日前某日及98年4 月
    7 日前某日，在不詳地點，先後將其申請設立之香港上海匯
    豐銀行高雄民生分行（以下簡稱上海匯豐銀行）帳戶（帳號
    000-000000000000）、合作金庫商業銀行港都分行（以下簡
    稱合作金庫銀行）帳戶（帳號0000-000-000000 ）之存摺、
    提款卡及密碼，提供予姓名年籍不詳之某詐騙集團成員使用
    。嗣該詐騙集團取得被告戊○○上開銀行帳戶之存摺、提款
    卡、密碼後，即共同基於意圖為自己不法所有之犯意聯絡，
    而為下列犯行：
（一）98年4 月3 日18時19分許，撥打電話向丁○○佯稱其在奇
      摩購物網站購物取物後，因作業人員操作錯誤，將其帳戶
      設定為分期付款，需丁○○至櫃員機操作解除，致丁○○
      陷於錯誤，於同日某時許依對方指示操作櫃員機，詎其台
      北銀行、中國信託銀行帳戶內各1 筆存款分別為新臺幣（
      下同）1 萬4,979 元（含轉帳手續費17元）、2 萬4,998
      元竟轉帳匯入戊○○上開上海匯豐銀行帳戶內。
（二）98年4 月3 日19時11分許，打電話向甲○○佯稱其購買之
      自行車車褲之匯款匯錯帳戶，致甲○○陷於錯誤，於同日
      某時許，至華南銀行附設之自動櫃員機依對方指示操作，
      詎其銀行帳戶內1 筆2 萬9,986 元之存款，竟轉帳匯入戊○○上開上海匯豐銀行帳戶內。
（三）98年4 月7 日17時43分許，撥打電話向乙○○佯稱其之前
      在雅虎奇摩拍賣網站購物，因作業疏失造成分期扣款，需
      持金融卡前往自動櫃員機操作以解除設定云云，乙○○因
      此陷於錯誤，於同日18時41分許，至桃園中壢市○○路25
      7 號1 樓7-11超商設立之櫃員機，依對方指示操作櫃員機
      ，詎其兆豐商業銀行帳戶內2 筆存款分別為8,107 元、2
      萬9,987 元，竟轉帳匯入戊○○之上開合作金庫銀行帳戶
      內。
（四）於98年4 月7 日16時45分許，該詐騙集團復以上開方式撥
      打電話向丙○○詐騙，丙○○亦因而陷於錯誤，於同日19
      時2 分許，至彰化市○○路○ 段599 號星展銀行櫃員機，
      依對方指示操作櫃員機，詎其玉山銀行帳戶內1 筆1 萬
      1,998 元存款竟轉帳匯入戊○○上開合作金庫銀行帳戶。
    嗣丁○○、甲○○、乙○○、鄭嘉祐發覺受騙，報警處理而
    循線查悉上情。因認被告所為涉嫌犯刑法第30條第1 項、第
    339 條第1 項之幫助詐欺取財罪嫌。
二、按案件曾經判決確定者，應諭知免訴之判決，並得不經言詞
    辯論為之，刑事訴訟法第302 條第1 款、第307 條分別定有
    明文。此項訴訟法上所稱之一事不再理原則，關於實質上一
    罪或裁判上一罪，均有其適用，而刑法第55條規定之想像競
    合犯，屬於裁判上一罪，若想像競合犯所觸犯之一部分罪名
    ，業經判決確定，其效力當然及於全部，倘檢察官復就想像
    競合犯之其他罪名，重行起訴，即應諭知免訴之判決（最高
    法院著有60年臺非字第77號判例及91年度臺上字第3386號判
    決可資參照）。
三、經查：
(一)、被告戊○○前因「基於幫助他人實施詐欺取財犯罪之不確定
    故意，於98年4 月1 日至3 日間某時，在不詳地點，將其於
    93 年 間向中華商業銀行高雄分行所申請開立帳戶（現為匯
    豐銀行高雄民生分行帳號000-000000-000）之存款帳戶存摺
    簿、提款卡及密碼，均提供予姓名年籍不詳之詐欺集團份子
    使用。該詐欺集團於取得戊○○上開帳戶之存摺、提款卡、
    密碼後，即基於意圖為自己不法所有之犯意：（一）於98年
    4 月3 日18時許，撥打電話向丁○○佯稱其之前在雅虎奇摩
    拍賣網站購物，因作業疏失造成分期扣款，需持金融卡前往
    自動櫃員機操作以解除設定云云，丁○○因而陷於錯誤，於
    同日轉帳新台幣（下同）14962 元、24998 元至上開戊○○
    帳戶內；（二）於98年4 月3 日19時許，撥打電話以上開方
    式向甲○○詐騙，甲○○亦因而陷於錯誤，於同日轉帳2998
    6 元至上開戊○○帳戶內，款項均立即遭提領殆盡」，之幫
    助詐欺取財案件，經本院以98年度審簡字第5132號判決判處
    有期徒刑3 月，並於98年10月12日確定等情，有上開刑事簡
    易判決處刑書及臺灣高等法院被告前案紀錄表各1 份附卷可
    稽。上開本院98年度審簡字第5132號案件之犯罪事實與本件
    檢察官起訴之一、（一）（二）之犯罪事實完全相同。
(二)、而被告戊○○於本院準備程序中自白犯行，並稱：伊將上海
    匯豐銀行帳號000-000000000000帳戶、及合作金庫銀行帳號
    00 00-000-000000號帳戶之存摺、提款卡及密碼，於98年4
    月2 日，同時交付與自稱「胡禮成」之友人等語，有本院99
    年2 月3 日準備程序筆錄可參，復參上開2 帳戶遭詐欺集團
    成員利用之時間均係在98年4 月3 日及同月7 日，時間極為
    相近，足認被告供稱係一次交付2 本帳戶，非無可能，且無
    其他證據可資證明被告係不同時間交付前開上海匯豐銀帳號
    00 0-000000000000 帳戶、及合作金庫銀行帳號
    0000-000-00000 0號帳戶之存摺、提款卡及密碼，依有疑惟
    利被告之原則，本院自應為被告係一次交付2 本帳戶之有利
    認定。從而，被告既以一行為提供上開2 帳戶，幫助他人實
    施詐欺取財行為，雖經詐欺集團分別持以詐害數名被害人，
    而觸犯數幫助詐欺取財罪嫌，仍應論以想像競合犯，則本案
    與前案（本院98年度審簡字第5132號案件）乃具裁判上一罪
    關係，本案應為前案確定判決之既判力效力所及，揆諸首開
    規定及說明，爰不經言詞辯論，逕行諭知免訴之判決。
據上論斷，應依刑事訴訟法第302 條第1 款、第307 條，判決如
主文。
中    華    民    國    99    年    4    月    29    日
                  刑事第十一庭    審判長法  官  黃三友
                                        法  官  林俊寬
                                        法  官  陳億芳
以上正本證明與原本無異。
如不服本判決應於收受送達後10日內向本院提出上訴書狀，並應
敘述具體理由；如未敘述上訴理由者，應於上訴期間屆滿後20日
內向本院補提理由書（均須按他造當事人之人數附繕本）「切勿
逕送上級法院」。
中    華    民    國    99    年    4     月    29    日
                                        書記官  林靜慧

司法院資訊處製作；財團法人民間司法改革基金會備份。
